臺灣高雄地方法院民事判決　　　　　　 110年度訴字第1131號
原　　　告　花旗(台灣)商業銀行股份有限公司

法定代理人　莫兆鴻　
訴訟代理人　彭若鈞律師
複　代理人　林佑儒　
訴訟代理人　陳正欽　
被　　　告　周慶順律師即葉進發之遺產管理人
上列當事人間請求清償借款事件，經臺灣臺北地方法院以110 年
度訴字第5194號裁定移送前來，本院於民國110 年11月15日言詞
辯論終結，判決如下：
    主      文
一、被告應於管理被繼承人葉進發之賸餘遺產範圍內給付原告新
    臺幣壹佰捌拾壹萬壹仟陸佰零貳元及如附表所示之利息。
二、訴訟費用由被告於管理被繼承人葉進發之賸餘遺產範圍內負
    擔。
    事實及理由
壹、程序方面：按訴狀送達後，原告不得將原訴變更或追加他訴
    ，但擴張或減縮應受判決事項之聲明者，不在此限。民事訴
    訟法第255條第1 項但書第3款定有明文。原告起訴原請求：
    「被告應於管理被繼承人葉進發之遺產範圍內給付原告新臺
    幣（下同）181萬3,002元及如附表所示之利息。」（見臺灣
    臺北地方法院110年度訴字第5194號卷【下稱北院卷】第7頁
    ），嗣因原告未於公示催告程序期間內向被告報明債權且已
    捨棄滯納金，故變更請求為：「被告應於管理被繼承人葉進
    發之賸餘遺產範圍內給付原告181萬1,602元及如附表所示之
    利息。」（見本院卷第56頁），核係減縮應受判決事項之聲
    明，合於規定，應予准許。
貳、實體方面：
一、原告主張：被繼承人葉進發前向原告申辦信用卡及向原告借
    款，惟持卡消費、借款後均未依約還款，各具本金7,911 元
    、175萬2,292元及利息未為清償。惟葉進發已於民國107年1
    月2 日死亡，經臺灣高雄少年及家事法院（下稱高少家法院
    ）選任被告為其遺產管理人，另考量原告未於公示催告程序
    期間內報明債權，故請求被告於管理葉進發賸餘遺產範圍內
    為清償，是依信用卡契約、消費借貸契約及繼承法律關係提
    起本件訴訟，並聲明：如變更後之聲明。
二、被告則以：對原告起訴狀所提證據形式上真正不爭執等語置
    辯，並聲明：原告之訴駁回。
三、按稱消費借貸者，謂當事人一方移轉金錢或其他代替物之所
    有權於他方，而約定他方以種類、品質、數量相同之物返還
    之契約；借用人應於約定期限內，返還與借用物種類、品質
    、數量相同之物，民法第474 條第1 項及第478 條前段分別
    定有明文。又按繼承人自繼承開始時，除本法另有規定外，
    承受被繼承人財產上之一切權利、義務。但權利、義務專屬
    於被繼承人本身者，不在此限；繼承人對於被繼承人之債務
    ，以因繼承所得遺產為限，負清償責任；繼承人對於被繼承
    人之債務，以因繼承所得遺產為限，負連帶責任。再按被繼
    承人之債權人或受遺贈人，不於第1179條第1項第3款所定期
    間內為報明或聲明者，僅得就賸餘遺產，行使其權利，民法
    第1148條第1項、第2項、第1153條第1項、第1182 條亦分別
    有所明定。
四、經查，原告主張之事實，業據提出與其所述相符之高少家法
    院107年10月12日高少家美家司雄107年度司繼字第1801號公
    示催告公告、花旗銀行信用卡約定條款、花旗銀行信用卡申
    請書、電腦帳務資料、信用卡月結單、花旗銀行信用貸款申
    請書暨約定書、信用額度動用／調整申請書、信用貸款月結
    單為證（見北院卷第17頁至第77頁），而被告經高少家法院
    選任為葉進發遺產管理人乙節，亦有該院107 年度司繼字第
    1801號公示催告之公告在卷可參（見本院卷第15頁），且經
    本院調取前開案卷查核屬實；而依高少家法院107年度司家
    催字第257號公示催告裁定，葉進發之債權人原應於裁定107
    年11月26日揭示後之1年2個月內（即於109年1月26日前）向
    被告報明債權（見本院卷第17頁），惟原告自陳其未於前開
    期限內向被告報明債權（見本院卷第56頁），依法僅得請求
    被告於管理葉進發之賸餘遺產範圍內請求給付。是依上開證
    據調查結果，堪信原告所述為真實，故被告既因擔任遺產管
    理人而具代葉進發清償債務之責，則原告依信用卡契約、消
    費借貸契約及繼承法律關係，請求被告於管理被繼承人葉進
    發之賸餘遺產範圍內為主文第1項之給付，為有理由，應予
    准許。
五、訴訟費用負擔之依據：民事訴訟法第78條。
中    華    民    國  110     年    11    月    30    日
                  民事第一庭法  官  葉晨暘
以上正本係照原本作成。
如對本判決上訴，須於判決送達後20日內向本院提出上訴狀。如
委任律師提起上訴者，應一併繳納上訴審裁判費。
中    華    民    國  110     年    11    月    30    日
                            書記官  吳良美
　
【附表】
┌──┬──────┬───────────────┬─────────┐
│編號│本金        │利息計算期間                  │計息週年利率（％）│
│    │（新臺幣）  │（民國）                      │                  │
├──┼──────┼───────────────┼─────────┤
│1   │7,911元     │自107年2月24日起至清償日止    │15                │
├──┼──────┼───────────────┼─────────┤
│2   │175萬2,292元│自107年2月24日起至清償日止    │14.99             │
└──┴──────┴───────────────┴─────────┘